【裁判字號】    94,易,396
【裁判日期】    950515
【裁判案由】    贓物等
【裁判全文】
臺灣宜蘭地方法院刑事判決               94年度易字第396號
公  訴  人  臺灣宜蘭地方法院檢察署檢察官
被      告  戊○○
選任辯護人  林世超律師
上列被告因贓物案件，經檢察官提起公訴（94年度偵字第2225號
），本院判決如下：
    主  文
戊○○無罪。
    理  由
一、公訴意旨略以：被告戊○○明知其男友乙○○（由本院審理
    中）於民國94年7月中旬某日，在宜蘭市「Y世代PUB」，以
    總價新台幣（下同）2,200元價格，向真實姓名年籍不詳之
    「張為嘉」男子購買附表編號1至4所示鞋子，係屬來源不明
    之贓物，竟基於牙保贓物之犯意，在YAHOO奇摩拍賣網站以
    帳號suger720527（起訴書誤載為surger720527），登載附
    表編號1至4所示鞋子照片供不特定人下標拍賣，其中附表編
    號2至4所示鞋子業於94年7月中旬某日賣出。嗣因甲○○上
    YAHOO奇摩拍賣網站，發現在帳號suger720527網頁刊登其所
    有失竊附表編號1至4所示鞋子供人下標拍賣，即自行以700
    元之價格標得附表編號1所示鞋子，並邀約乙○○、戊○○
    於94年7月27日20時許，在宜蘭縣羅東後火車站交貨，為甲○○報警當場查獲，並尋獲附表編號1所示鞋子。因認被告
    戊○○涉犯刑法第349條第2項之牙保贓物罪嫌等語。
二、按犯罪事實應依證據認定之，無證據不得認定犯罪事實；又
    不能證明被告犯罪者，即應諭知無罪之判決，刑事訴訟法第
    154條第2項、第301條第1項分別定有明文。次按刑事訴訟法
    第161條已於91年2月8日修正公布，其第1項規定：檢察官就
    被告犯罪事實，應負舉證責任，並指出證明之方法。因此，
    檢察官對於起訴之犯罪事實，應負提出證據及說服之實質舉
    證責任。倘其所提出之證據，不足為被告有罪之積極證明，
    或其指出證明之方法，無從說服法院以形成被告有罪之心證
    ，基於無罪推定之原則，自應為被告無罪判決之諭知（最高
    法院92年台上字第128號判例要旨參照）。又認定不利於被
    告之事實，須依積極證據，苟積極證據不足為不利於被告事
    實之認定時，即應為有利於被告之認定，更不必有何有利之
    證據（最高法院30年上字第816號判例要旨參照）。另告訴
    人之告訴，本以使被告受刑事訴追為目的，故其陳述是否與
    事實相符，自應調查其他證據，以資審認（最高法院52年台
    上字第1300號判例要旨參照）。
三、本件公訴意旨認被告戊○○涉犯牙保贓物之罪嫌，無非係以
    下列證據為據：
（一）被告戊○○於警詢、偵查中之供詞。
（二）同案被告乙○○於警詢、偵查中之供詞。
（三）告訴人即證人甲○○於警詢、本院審理中之指證。
（四）證人丙○○於本院審理中之證詞。
（五）證人丁○○於本院審理中之證詞。
（六）贓物認領保管單1紙。
（七）帳號suger720527拍賣網站網頁照片1紙。
（八）聯邦銀行信用卡消費明細表2紙。
四、證據能力部分：
    按被告以外之人於審判外之言詞或書面陳述，除法律有規定
    者外，不得作為證據。又被告以外之人於審判外之陳述，雖
    不符前4條之規定，而經當事人於審判程序同意作為證據，
    法院審酌該言詞陳述或書面陳述作成時之情況，認為適當者
    ，亦得為證據。刑事訴訟法第159條第1項、159條之5第1項
    分別定有明文。經查：
（一）同案被告乙○○於94年7月28日警詢筆錄（見警卷第3頁至
      第5頁），雖係被告戊○○以外之人於審判外之言詞陳述
      ，惟業經被告戊○○於審判程序同意作為證據，且本院審
      酌該言詞陳述作成時情況，並無違法之處（見本院卷37頁
      ），認為適當，依上開規定，自得作為證據使用。
（二）告訴人甲○○於94年7月27日警詢筆錄（見警卷第11頁至
      第12頁），係被告以外之人於審判外之言詞陳述，且未經
      被告同意作為證據，依上開規定，自不得作為證據。
五、訊據被告戊○○固坦承同案被告乙○○確有交付其附表編號
    1至4所示鞋子，並以其所有之YAHOO奇摩拍賣網站帳號suger
    720527，登載附表編號1至4所示鞋子照片供不特定人下標拍
    賣，其中附表編號2至4所示鞋子，業於94年7月中旬某日賣
    出，嗣甲○○以700元價格標得附表編號1所示鞋子，邀約被
    告與同案被告乙○○於94年7月27日20時許，在宜蘭縣羅東
    後火車站交貨，為甲○○報警當場查獲之事實（見本院卷第
    35頁）。而上開事實，業經同案被告乙○○於警詢、偵查、
    本院審理中供述明確（見警羅刑字第0940003446號卷《下稱
    警卷》第3頁至第4頁；94年度偵字第2225號卷《下稱偵卷》
    第10頁、第11頁；本院卷第62頁至第65頁），並經證人甲○○、丙○○、丁○○於本院審理中供述屬實（見本院卷第84
    頁至第86頁、第101頁至第103頁、第134頁至第136頁），復
    有贓物認領保管單、帳號suger720527拍賣網站網頁照片各1
    紙在卷可憑（見警卷第17頁至第18頁），堪認屬實。惟被告
    堅詞否認有何牙保贓物之犯行，被告及辯護人辯稱：
（一）本件依宜蘭縣警察局羅東分局95年3月3日警羅偵字第0950
      010233號函附員警報告書，顯示證人甲○○於附表編號1
      至4所示鞋子失竊後，並未至警察機關報案或做任何紀錄
      ，無法證明該鞋子係甲○○所失竊。
（二）證人甲○○就附表編號1至4所示鞋子失竊時間、購買附表
      編號1、2所示鞋子價格前後證述不一，且就附表編號1所
      示於拍賣時交易價格及出面交易人員前後證述不一，該證
      詞難認屬實。
（三）且證人丙○○證述：我只證明有去買過鞋子，有時付現金
      ，有時刷卡，勃肯鞋不是我穿的，我不是很清楚等語，顯
      見證人丙○○及其所提出之刷卡紀錄，均無法證明附表編
      號1至4所示鞋子係其所購買之特定鞋子。
（四）況被告並不知悉附表編號1至4所示鞋子係屬贓物，此業經
      證人乙○○於本院審理中證述屬實，被告僅係義務幫忙乙○○上網拍賣，並未收取任何利益，故被告並無牙保贓物
      之認識與犯意。
六、本案爭點：
（一）附表編號1至4所示鞋子是否為贓物？
（二）被告是否明知附表編號1至4所示鞋子係屬贓物，仍予以牙
      保？
七、經查：
（一）爭點一：附表編號1至4所示鞋子是否為贓物？
   1、證人甲○○於95年3月16日本院審理中證述：我有上網看
      過警卷第18頁所示YAHOO奇摩suger720527拍賣網頁，我確
      認附表編號1至4所示鞋子是我的，因上面的尺寸是我的，
      這4雙鞋子品牌分別係愛迪達鞋1雙、勃肯鞋2雙、Convers
      e鞋1雙，愛迪達、Converse鞋是於94年初，在精品體育用
      品社買的，2雙勃肯鞋是在門市店分開買的，購買時間不
      記得。愛迪達鞋約買2,000元，Converse鞋約1,000元，勃
      肯鞋1雙約2,000元。在體育用品社購買部分，我有調取信
      用卡消費明細表。附表編號1至4所示鞋子係於94年7月份
      ，在公寓門口失竊，我沒有去報警，因為想說報警也找不
      回來，而且也沒有失竊其他東西。我有打電話約被告出來
      ，之後約在宜蘭縣羅東後火車站見面交易，價格在網站上
      就談好了，後來是我先生丙○○和我朋友丁○○去交易，
      我先生有和警察一起去等語（見本院卷第84頁至第86頁）
      ；於95年4月10日本院審理中證述：我鞋子正確失竊時間
      我真的忘記了，所以上次審理中所述94年7月與警詢中所
      述94年6月18日不同。至於鞋子失竊地點為公寓門口就是
      指自宅門口，我確定鞋子是在住家門口失竊的，我的住處
      是7層樓公寓，我鞋子是放在我自家3樓門口，不是放在大
      門門口。鞋子交易單據要問我先生，因為愛迪達及Conver
      se鞋是用我先生的信用卡刷的，愛迪達是我先生的，Conv
      erse鞋是我的，其他2雙勃肯鞋是用現金交易，沒有收據
      ，我向店家要收據，他們說資料已經更新無法再開給我。
      我先生腳的尺寸跟我不一樣，上次庭訊時，我稱4雙尺寸
      都是我的尺寸，意思是都是我的，包括我先生的。這4雙
      鞋子中，只有愛迪達是我先生的尺寸，其他3雙都是我的
      尺寸，我的尺寸是23號或23號半，我先生約40號或41號。
      關於勃肯鞋2雙都是1,980元，因為我還有買不同鞋款，所
      以另外不同鞋款的部分是1,180元。我和被告交易當天是
      丙○○和丁○○出面交易等語（見本院卷第97頁至第99頁
      、第103頁）。
   2、佐以證人丙○○於95年4月10日本院審理中證述：我和我
      太太甲○○一起到體育用品社購買愛迪達、Converse鞋，
      所以用我的信用卡刷卡付帳，我有向銀行調取當時消費的
      帳單出來，愛迪達是我在穿的，消費日是94年1月17日，
      我們是尾數給現金，尾數金額忘記了，刷卡2,000元。勃
      肯鞋是93年9月29日、93年10月18日，在BIRKENSTOCK-雅
      柔店各消費2,186元、1,180元。這些鞋子都在網路上發現
      ，鞋子是我太太在買，尺寸我忘記了。我住處是7層樓公
      寓，我住3樓，公寓大樓的門不一定會關，我們的鞋子是
      放在3樓公寓門外，我沒有去記鞋子約於何時失竊，我失
      竊時並沒有馬上去報案，是後來看到網站拍賣後才去報案
      。警卷第18頁網拍照片中愛迪達咖啡色那雙是我的鞋子，
      後來我有去問，那1雙已經沒有再出廠了。因為勃肯鞋不
      是我穿的，我只負責付錢，所以我不知道2雙勃肯鞋各自
      的價錢，我只證明我有去那邊買過鞋子，有時付現金，有
      時刷卡，勃肯鞋不是我穿的，我不是很清楚。我們與對方
      交易勃肯鞋的經過，是先去警察局報案，2名員警跟我們
      去宜蘭縣羅東後火車站，我們在旁邊等，我們有拜託服飾
      店小姐丁○○下去和他們交易，我跟2名員警在我車上等
      。是我太太及我服飾店小姐打電話給對方約他們在火車站
      等語（見本院卷第100頁至第103頁）。
   3、再參以證人丁○○於95年5月1日本院審理中證述：於94年
      7月27日20時，我有到宜蘭縣羅東後火車站，幫我朋友甲○○和被告交易鞋子。我幫甲○○去交易，是因為對方偷
      甲○○鞋子的話，就知道甲○○是誰，如果甲○○自己去
      ，對方就會發現，所以拜託我去。剛開始是甲○○約被告
      時間、地點。當天是我和甲○○的先生一起去現場，我騎
      機車，甲○○的先生開車，我到了後有打電話給被告，問
      被告到了沒，被告說她看到我了，我看到被告時旁邊有帶
      1 個小朋友，被告有拿鞋子給我看，告訴我那雙涼鞋價值
      700 元，我問有無其他尺寸，被告說沒有，我要把錢交給
      被告時，警察就來了，警察走過來時，有1位男生從車上
      下來等語（見本院卷第135至第136頁）。
   4、綜觀證人甲○○、丙○○上開證詞，就：(1)附表編號1至3
      所示鞋子為甲○○所有；(2)附表編號4所示鞋子為丙○○
      所有；(3)附表編號1至4所示鞋子失竊地點；(4)購買愛迪達
      及Converse鞋之商店；(5)確曾購買過勃肯鞋等重要細節證
      述一致，且證人甲○○、丙○○所述與被告交易附表編號
      1鞋子之經過，亦核與證人丁○○所述相符，並有贓物認
      領保管單1紙、帳號suger720527拍賣網站網頁照片1紙、
      聯邦銀行信用卡消費明細表2紙在卷可憑（見警卷第17頁
      至第18頁；本院卷第106頁至107頁）。足認證人甲○○、
      丙○○上開證詞，係屬真實，可證附表編號1至3、4所示
      鞋子確分別為甲○○、林俊琦所有，約於94年7月某日，
      在宜蘭縣羅東鎮○○○路29號3樓甲○○住處門口失竊，
      係屬贓物。
   5、至於證人甲○○就附表編號1至4所示鞋子失竊時間、購買
      價格於警詢、本院證述不一，然鞋子係屬日常生活消耗物
      品，核與購買大型家電、汽車等具有保固期間、維修服務
      之物品，迴然不同，一般人於購買鞋子後，除非日期甚近
      ，衡情實難牢記所買每雙鞋子之日期、價格等事宜，遑論
      保留相關單據，況證人甲○○購買附表編號1至4所示鞋子
      ，係分別供本身及丙○○日常生活使用，衡情甲○○對上
      開鞋子當印象深刻，自無誤認之虞，否則其何須大費周章
      以尋回附表編號1所示鞋子。而附表編號1至4所示鞋子雖
      具有一定價值，惟鞋子相較於一般具有特殊標記物品不易
      為警查獲係屬贓物，失竊後能尋回之機率甚微，此為大眾
      所周知，因此證人甲○○於附表編號1至4所示鞋子失竊後
      ，認無法尋回乃未立即報案，未記憶失竊正確時間，實與
      常理相符。故尚難僅以證人甲○○此部分不一致之證詞，
      即認其上開證詞係屬不實甚明。被告仍以前詞辯稱：附表
      編號1至4所示鞋子非屬贓物，自不足採。
（二）被告是否明知附表編號1至4所示鞋子係屬贓物，仍予以牙
      保？
   1、被告戊○○於94年7月28日警詢中供稱：我與乙○○是男
      女朋友關係。於94年7月27日20時，乙○○開車搭載我到
      宜蘭縣羅東後火車站欲進行網路拍賣交易，當場為警方查
      獲並起出勃肯鞋1雙700元，當時我正在跟對方交易中。於
      90年間，我設立YAHOO奇摩帳號suger720527拍賣網站，甲○○所失竊的4雙鞋子均在該網站上展示拍賣，該4雙鞋子
      是乙○○叫我幫他拍照後，再傳到我的網站內拍賣。我替
      乙○○上網拍賣是從94年7月初開始，乙○○說鞋子是1名
      叫「張為嘉」的男子給他的，我不認識「張為嘉」。我不
      知道另外甲○○所有3雙鞋子現在何處等語（見警卷第8頁
      至第10頁）；於94年7月28日偵查中供稱：我與乙○○交
      往1年多。警卷第18頁所示YAHOO奇摩拍賣網站，其中只有
      1件衣服、2雙鞋子是我的，其他是乙○○要我替他拍賣的
      ，我的帳號是suger720527。乙○○是在94年7月初要我拍
      賣，他有提供鞋子約30幾雙，除網頁上的鞋子外，已有出
      售20幾雙鞋子，鞋子的來源乙○○向我說是向他朋友「張
      為嘉」購買的及他自己的，我沒有見過「張為嘉」，我沒
      有懷疑鞋子是贓物等語（見偵卷第12頁至第15頁）；於95
      年2月22日本院審理中供稱：乙○○從頭到尾都跟我說是
      他朋友「張為嘉」的，而且交貨給甲○○當天，因為我要
      去宜蘭縣羅東鎮，我也有帶我姪女去等語（見本院卷第66
      頁）；於95年4月10日本院審理中供稱：當天我帶我姪女
      下車跟他們交易，乙○○在車上，鞋子有帶下去，我們在
      火車站不到1分鐘，警察就過來了等語（見本院卷第105頁
      ）。
   2、佐以同案被告乙○○於94年7月28日警詢中供稱：我認識
      被告1年多，是男女朋友關係。我委託被告在其所設立的
      YAHOO奇摩網站拍賣鞋子，甲○○看見她所失竊的鞋子在
      網站上拍賣，就用電話聯絡被告在宜蘭縣羅東後火車站見
      面交易。於94年7月27日20時許，我與被告在宜蘭縣羅東
      後火車站前與買方交易1雙咖啡色勃肯鞋，價值700元。警
      卷第18頁所示網站上其中2雙女鞋和衣服為被告所有，其
      餘鞋子都是我所有等語（見警卷第3頁至第4頁）；於94年
      7月28日偵查中供稱：警卷第18頁所示YAHOO奇摩拍賣網頁
      附表編號1至4所示鞋子是我委託被告拍賣的物品，鞋子是
      我向1名叫「張為嘉」的男子購買的，衣服與高跟鞋是被
      告的。我委託被告拍賣鞋子，包括我自己的有20多雙，其
      中4雙是向「張為嘉」購買的等語（見偵卷第10頁至第11
      頁、第13頁）；於95年2月22日本院審理中證述：我和被
      告是男女朋友關係。我將附表編號1至4所示鞋子拿給被告
      拍照後，再用傳輸線登錄在網頁上，鞋子我就拿回去，其
      中3雙是由我自己拿到宜蘭市「Y世代PUB」交貨。我交給
      被告5、6次鞋子，總共20幾雙，種類很多，男鞋、女鞋各
      一半。我交貨方式有用郵寄，有時自己去，有時被告去。
      我從「張為嘉」那裡拿鞋，被告沒有見過「張為嘉」，我
      有告訴過被告鞋子是從「張為嘉」處拿的，其他就沒有告
      訴被告來源等語（見本院卷第58頁至第65頁）。
   3、綜上被告及同案被告乙○○之供證，可知被告與同案被告
      乙○○係男女朋友關係，且雙方已交往1年多，而乙○○
      於委託被告拍攝並上網站拍賣附表編號1至4所示鞋子時，
      確有告知上開鞋子係向「張為嘉」所購買，則以被告與同
      案被告乙○○之情誼，當無懷疑上開鞋子來源之可能，否
      則其大可以其它方式販賣上開鞋子，何須將上開鞋子登載
      在自己之拍賣網站上供不特定人瀏覽，徒增為警查獲之風
      險，且觀之證人甲○○、丙○○、丁○○前述交易附表編
      號1鞋子過程，被告若明知該鞋子係屬贓物，當無冒險自
      行前往與買方交易之必要，此亦與常理相悖，足證被告確
      不知悉附表編號1至4所示鞋子係屬贓物。故被告以前詞辯
      稱：不知附表編號1至4所示鞋子係屬贓物等語，堪以採信
      。
（三）綜上論證，附表編號1至4所示鞋子雖係贓物，且被告尚將
      上開鞋子登載於其所有之拍賣網站上拍賣，惟被告並不知
      悉上開鞋子係屬贓物，其所為核與牙保贓物之構成要件不
      符。
八、從而，檢察官對於起訴被告牙保贓物之犯罪事實，所提出之
    上開證據，不足為被告有罪之積極證明，依照前揭法條規定
    及判例要旨，自應為無罪之判決。
九、據上論斷，應依刑事訴訟法第301條第1項，判決如主文。
本案經檢察官吳宇青到庭執行職務。
中    華    民    國    95    年    5     月    15    日
                  刑事第二庭    審判長法  官  林明山
                                      法  官  謝佩玲
                                      法  官  蘇錦秀
以上正本證明與原本無異。
如不服本判決應於收受本判決後10日內向本院提出上訴書狀，其
未敘述上訴理由者，並得於提起上訴後10日內向本院補提理由書
狀(均須按他造當事人之人數附繕本)「切勿逕送上級法院」。
                                      書記官  葉瑩庭
中    華    民    國    95    年    5     月    15    日
附表：
  ┌──┬──────┬──────┬────┬──────────┐
  │編號│ 廠牌       │顏色及特徵  │數量    │備註                │
  ├──┼──────┼──────┼────┼──────────┤
  │ 1  │勃肯牌      │咖啡色、涼鞋│1雙     │業經甲○○領回      │
  ├──┼──────┼──────┼────┼──────────┤
  │ 2  │勃肯牌      │水藍色、涼鞋│1雙     │業由乙○○賣出      │
  ├──┼──────┼──────┼────┼──────────┤
  │ 3  │Converse牌  │帆布鞋、人形│1雙     │業由乙○○賣出      │
  │    │            │圖案        │        │                    │
  ├──┼──────┼──────┼────┼──────────┤
  │ 4  │愛迪達牌    │咖啡色      │1雙     │業由乙○○賣出      │
  └──┴──────┴──────┴────┴──────────┘


司法院資訊處製作；財團法人民間司法改革基金會備份。
